【裁判字號】    95,勞訴,67
【裁判日期】    950630
【裁判案由】    給付薪資等
【裁判全文】
臺灣臺北地方法院民事判決              95年度勞訴字第67號
原      告  丙○○
訴訟代理人  蘇衍維律師
被      告  向邦企業股份有限公司
法定代理人  乙○○
訴訟代理人  甲○
上列當事人間請求給付薪資等事件，經本院於民國95年6月16日
言詞辯論終結，判決如下：
    主       文
被告應給付原告新台幣柒拾捌萬參仟參佰貳拾伍元，及自民國95
年2月9日起至清償日止，按週年利率百分之五計算之利息。
原告其餘之訴駁回。
訴訟費用由被告負擔十分之九，餘由原告負擔。
本判決所命給付部分，於原告以新台幣貳拾陸萬貳仟元為被告供
擔保後，得假執行；但被告如以新台幣柒拾捌萬參仟參佰貳拾伍
元為原告預供擔保後，得免為假執行。
原告其餘假執行之聲請駁回。
    事實及理由
一、本件原告起訴主張：
（一）被告公司屬於向邦集團，原告於民國93年1月7日起受僱擔
      任被告公司管理部協理，被告公司欲藉由原告能力為被告
      公司建立人力資源管理體制、發展總務行政及制度規劃暨
      協助辦理法律事務等，並約定原告之每月工資新台幣（下
      同）125,000元，年薪以14個月計算，總計1,750,000元。
      嗣因原告表現良好，被告公司復將關係企業美德醫療臺灣
      子公司之管理部工作交由原告負責。詎被告公司並未履行
      年薪14個月之承諾，於93年度僅給予原告相當於12.5個月
      之薪資。原告已以電子郵件向被告公司請求給付。又被告
      公司於94年11月30日以公司精簡人事將資遣原告，但為配
      合總公司搬遷作業，遂將95年1月31日訂為資遣日。惟原
      告協助被告公司完成新址遷移作業規劃後，被告公司即要
      求原告提前於95年1月9日離職，然被告迄未給付原告93年
      度積欠之1.5個月工資及94年度積欠之2個月工資，合計
      437,500元之工資未付。
（二）被告公司既以公司業務緊縮為由終止契約，自應依勞動基
      準法（下稱勞基法）第17條規定給付資遣費。原告自93年
      1月起至95年1月9日止年資計2年又2天，得請求2又12分之
      1 個月之平均工資。原告之月平均工資計145,833元（每
      月工資125,000×月費14÷12＝145,833），故被告應給付
      原告資遣費計303,819元（月平均工資145,833×資遣費基
      數2又1/12=145,833），原告另有94年度年假3天、95年度
      年假7天未休，原告依勞基法施行細則第21條第3款規定得
      請求10天之未休特別休假工資計48,610元（每月平均工資
      145,833÷天數30×日數10＝48,610）。另勞基法第16條
      第2項復規定勞工得請求每星期2天，1個月8天之給薪謀職
      假，但被告公司並未給與原告謀職假8天，自應給付原告
      此部分工資計38,888元。以上合計828,817元等情。爰聲
      明求為命被告給付原告828,817元，及自95年2月9日起至
      清償日止，按週年利率5%計付法定遲延利息之判決；並陳
      明願供擔保，請准宣告假執行。
二、被告則以：原告提出之聘僱勞動契約書上雖有以手寫方式加
    註「薪資依93年元月5日Email約定」，惟該加註文字係原告
    到職後，宣稱其薪資已經被告公司董事長確認，人事經理馮
    容苓依其指示加註。馮容苓以高階主管薪資保密為公司政策
    ，而未檢索原告所稱之Email，尚不能以馮容苓在原告聘僱
    勞動契約書上所為上開記載，即認定被告公司同意以一年14
    個月計薪與原告。又原告提出之93年1月5日電子郵件上雖蓋
    有被告公司印章，但原告身為被告公司管理部最高主管，本
    得隨時取用被告公司印章，原告提出之上開電子郵件上所蓋
    被告公司印文非經被告公司同意蓋印。退步言之，原告提出
    之上開93年1月5日電子郵件係屬系爭聘僱勞動契約書之一部
    ，但其所稱之薪資依93年1月5日Email，係指每月薪資
    125,000元而言，並不包括年薪14個月部分。又退步言之，
    縱認兩造確有年薪以14個月計算之約定，但被告公司並無約
    定年薪制，故其餘2個月部分，顯係年終加發實為獎金性質
    ，並非最低工資14個月之保障。另原告於94年2 月6日發電
    子郵件向被告公司董事長表明短發薪資，但被告並未補發，
    原告亦繼續工作而無異議，可見被告並無保證原告年資14個
    月之承諾。又被告於94年11月30日即向原告表示將於94年12
    月31日資遣原告，至原告延至95年1月9日始辦理交接，係因
    原告遲延履行義務所致，不得作為原告延長工作年資之藉口
    ，故原告工作年資僅能算至94年12月31日，依此計算，被告
    僅需給付原告資遣費250,000元（月平均工資12,500×年資
    基數2＝250,000）。退步言之，縱以原告離職日為95年1月9
    日辦理離職時計算原告工作年資，被告應給付原告之資遣費
    亦僅260,417元（月平均工資12,500×年資基數2又1/12＝
    260,417）。再依勞基法規定，被告並無就原告請假謀職有
    不准情事，原告主張被告應給付謀職假工資，並無可取。再
    原告94年間之未休特別休假日雖有3日，但此非因被告有何
    生產因素致令原告不能休假，被告並不負加給薪資之義務。
    另被告既於94年12月31 日即終止系爭勞動契約，自不生95
    年特別休假未休之問題等語，資為抗辯。而聲明求為原告之
    訴及假執行之聲請均駁回；如受不利判決，願預供擔保，請
    准宣告免為假執行。
三、經與兩造協議後，確認本件之爭執點及不爭執點如下（見本
    院卷第33頁）：
（一）不爭執點：
  1、原告自93年1月7日起受聘被告公司擔任管理部協理，兩造
     訂定聘僱勞動契約書，每月薪資125,000元。
  2、被告公司於93年度給付原告相當於12.5個月薪資計算之金
     額總額。94年度給付原告12個月薪資。
  3、被告於94年11月30日以公司精簡人事為由，通知原告終止
     契約被告公司於94年11月間確有精簡人事等情。
  4、被告未給付原告資遣費。
  5、原告94年度有3天年假未休、95年度有7天年假未休。
（二）爭執點：
  1、原告年薪是否以14個月計算？
  2、被告於94年11月30日通知契約終止日為何（原告主張95年1
     月31日、被告主張94年12月31日）。
  3、謀職假是否應再加倍給付工資？
  4、原告未休之上開年資，是否因可歸責被告事由而未休？
四、經查：
（一）兩造簽立之聘僱勞動契約書上於六、工作時間後記載：
      「薪資依93年元月5日Email約定」，而原告所發之93年1
      月5日電子郵件記載：「A、月薪以125000計算（比照康
      軒集團與科技產業協理薪俸）。B、年薪以14個月計算，
      總計0000000元」，有聘僱契約書及93年1月5日電子郵件
      各乙份附卷可查（見本院95年度北勞調字第51號卷第8頁
      ），而被告於93年度僅給付原告相當於12.5個月薪資之
      金額，原告已於94 年2月6日發函被告公司要求給付短少
      之1.5個月薪資，有電子郵件附卷可查（見本院95年度北
      勞調字第51號卷第10頁至第13頁），且原告於94年間領
      完年終獎金之後，曾向被告公司人事經理馮容苓抱怨被
      告公司未依約給付14個月薪資，亦經證人馮容苓證述在
      卷（見本院卷第92頁），足認原告每月薪資為125,000元
      ，每年薪資以14 個月總計1750,000元計算。次查，被告
      於93年度給付原告相當於12.5個月薪資之金額，於94年
      度則給付原告12 個月之薪資，已如前述，故原告主張被
      告尚分別短少給付93年度及94年度之薪資各1.5個月（93
      年度應付月數14-93年度已付月數12.5=1.5）及2個月薪
      資（94年度應付月數14-94年度已付月數12＝2），合計
      3.5個月（1.5+2＝3.5），自屬可取。原告每月薪資為
      125,000元，亦如前述，被告尚積欠原告之薪資計
      437,500（每月薪資125,000×積欠月數3.5＝437,500）
      。
（二）被告雖抗辯上開「依93年元月5日Email約定」之記載，
      係被告公司人事經理馮容苓在不知該93年1月5日電子郵
      件內容之情況下所書寫，且該電子郵件並未成為上開聘
      僱勞動契約書之附件，可見兩造間並無以年薪14個月計
      算之合意云云。查證人馮容苓固到場附和被告，證稱：
      原告任職被告公司擔任管理部協理，係屬伊之上司，上
      開「依93年元月5日Email約定」之記載，其係依原告要
      求填寫，並在該聘僱勞動契約書上蓋章用印，因被告公
      司高階主管之薪資並不公開，故其並未要求檢視93年1月
      5日電子郵件之內容（見本院卷第88頁及第91頁）等語。
      惟查上開93年1月5日電子郵件已經被告公司用印，有被
      告公司不爭執形式真正之93年1月5日電子郵件在卷可查
      （見本院95年度北勞調字第51號卷第8頁），故被告公司
      已經收受並知悉原告所發上開93年1月5日電子郵件。又
      證人馮容苓於87年6月間即任職被告公司，擔任董事長秘
      書，嗣轉任管理部擔任人事經理，業據證人馮容苓到場
      證述明確（見本院卷第88頁），則其自應知悉在上開聘
      僱勞動契約書上為上開「薪資依93年元月5日Email約定
      」所表示之意義，不可能在未經確認之下即應原告要求在
      系爭聘僱勞動契約書上為上開記載，且證人馮容苓復知悉
      其公司如原告職務等之高階經理人，其薪資係由董事長及
      稽核長談定，亦經證人馮容苓到場證述明確（見本院卷第
      88 頁），堪認馮容苓在系爭聘僱勞動契約書上記載「薪
      資依93年元月5日Email約定」之前，已先向被告公司董事
      長及稽核長請示並經核准，馮容苓始為上開記載，並在系
      爭聘僱勞動契約書上蓋章用印。又被告公司工作規則第25
      條規定：「本公司員工之工資由本公司負責人或權責主管
      與員工議定之，並以相關[文書、契約…等文件]為準，…
      」（見本院卷第104頁），故被告公司之員工薪資會以文
      書或契約等文件表示，然被告公司不能提出兩造間原告薪
      資約定之書面文件，益證兩造業已約定原告之薪資依上開
      已經被告公司蓋章確認並為系爭聘僱勞動契約書所記載之
      上開93年1月5日電子郵件。再被告公司既已知悉原告上開
      93年1月5日電子郵件之內容，復同意薪資依該電子郵件所
      載，堪認兩造已約定原告薪資依上開93年1月5日電子郵件
      所載，已如前述，至兩造是否將上開93年1月5日列為系爭
      聘僱勞動契約書之附件，無礙上開93年1月5日電子郵件所
      載之薪資部分成為兩造系爭聘僱勞動契約之內容。被告此
      部分抗辯，為無可取。
（三）被告又抗辯上開93年1月5日電子郵件所蓋印之被告公司
      印文，非經被告公司同意蓋印，原告可隨時使用被告公
      司大小章，難認被告公司已經收受並同意該電子郵件薪
      資部分所載云云。然查被告抗辯原告上開93年1月5日電
      子郵件之被告公司印章係遭他人盜蓋或盜用，自應由被
      告就此事實負舉證責任（最高法院86年台上字第717號判
      決要旨參照）。查證人馮容苓到場證稱：「（原告訴訟
      代理人：…公司大小章是誰保管，用印過程如何申請？
      ）公司大小章在原告進公司之前還有之後有一段時間是
      由我保管。但是後來轉到秘書室保管。大概原告進來公
      司至少半年以後，公司大小章就轉給秘書室保管，公司
      章有兩套，原來都是放在我這裡，後來我都轉給秘書室
      。」、「（原告訴訟代理人：原告有無保管過公司印章
      ？）原告沒有保管過印章，但是因為我們每天進公司會
      把印鑑盒拿出來，印鑑盒的位子是在我跟原告之間後面
      的櫃子上。有時我比較早離開，會請包含原告在內的同
      事幫忙收章。或者如果早上我比較晚來，他們也會幫我
      拿出來、監督用印。」（見本院卷第90頁至第91頁），
      故被告公司之大小章原由證人馮容苓保管，嗣改由秘書
      室保管，但原告始終未負保管被告公司大小章之職責，
      僅曾受馮容苓之委託，與其他同事共同收拾或取出印章
      ，當不能以此推認原告所持之上開93年1 月5日電子郵件
      上之被告公司印章係因他人盜蓋或盜用印章所為。至被
      告抗辯其公司登載之用印申請資料中，並無蓋印上開93
      年1月5日電子郵件之記載部分。惟被告並未證明其提出
      之用印申請資料係完整無缺漏，尚難僅憑被告提出之用
      印申請資料無上開93年1月5日電子郵件用印紀錄，即認
      定上開93年1月5日電子郵件上之被告公司印章，係遭盜
      蓋或盜用。被告此部分抗辯，自無可取。被告再抗辯縱
      認兩造間約定薪資依上開93年1月5日電子郵件，但此係
      指依該電子郵件上所載之薪資每月以125,000元計算，不
      包括年薪14個月總計1750,000元部分；縱認包括年薪14
      個月計1,750,000 元，然該多餘之2個月，係指年終獎金
      而言，並非保障原告每年最低薪資云云。惟查上開93年1
      月5日電子郵件上關於月薪125,000元計算及年薪以14個
      月計算總計1,750,000元部分，核其文義，均屬關於原告
      薪資之約定，應認系爭聘僱勞動契約書上所記載薪資依
      93年1月5日電子郵件，應包括薪資依該電子郵件上所記
      載之年薪以14個月計算計1,750,000元部分。再所謂年終
      獎金，係指事業單位於營業年度終了結算，如有盈餘，
      除繳納稅捐、彌補虧損及提列股息、公積金外，對於全
      年工作並無過失之勞工，應給與獎金或分配紅利（勞基
      法第29條規定參照），故雇主是否給與勞工年終獎金，
      應視該事業單位於營業年度終了結算是否有盈餘、該勞
      工全年工作有無過失等因素而定，但上開93年1月5日電
      子郵件已明確記載原告薪資為年薪以14個月計算總計
      1,750,000元，並未附加任何條件。足認被告已承諾給付
      原告之最低薪資保障即為每月125,000元每月以14個月計
      算總計1,750,000元之薪資。至被告所云其公司採月薪制
      ，不可能有年薪制之約定。但依被告提出之薪資表，充
      其量僅能認定其公司係按月給付薪資，而被告公司如原
      告等高階經理人之薪資既由被告公司董事長及稽核長個
      別談定，已如前述，則被告公司董事長、稽核長，自可
      能與原告約定年薪以14個月之薪資總額計算，此與被告
      公司按月給付員工薪資並不相悖。被告上開抗辯，仍無
      可取。
（四）按雇主非有虧損或業務緊縮時，不得預告勞工終止契約，
      勞基法第11條定有明文。雇主依勞基法第11條規定終止勞
      動契約者，應依勞基法第17條規定給付資遣費，勞基法第
      16條及第17條亦有明文。再按勞工在同一雇主之事業單位
      繼續工作，每滿1年發給相當於1個月平均工資之資遣費，
      其餘剩餘月數以比例計。又所謂平均工資，係指計算事由
      發生之當日前6個月內所得工資總額除以該期間之總日數
      ；而所謂工資，係指因工作而獲得之報酬（勞基法第17條
      、第2條第3款及第4款規定參照）。查被告於94年11月30
      日通知原告預定於94年12月31日終止系爭勞動契約，有95
      年1月9日16：10會談紀錄附卷可查（見本院卷第14頁），
      惟原告於95年1月9日提出之離職申請書，其上記載之「擬
      資遣日期」則為95年1月9日，且該離職申請已經被告公司
      核准，有離職申請書乙份在卷可查（見本院卷第15頁），
      被告復自陳原告迄95年1月9日仍任職被告公司（見本院第
      56卷第7頁）等語，堪認被告於94年11月30日通知原告終
      止契約之日期雖為94年12 月31日，但嗣後已將契約終止
      日展延至95年1月9日。故原告受僱被告公司之工作年資自
      93年1月7日起至95年1月9日止計2年又3日，依勞基法第17
      條規定，被告應給付原告以2又1/12個月平均工資計算之
      資遣費。次查，兩造約定原告之每月薪資為125,000元，
      每年以14個月計算總計1,750,000元，已如前述，故兩造
      係以該14個月之總和薪資1,750,000元作為原告全年薪資
      所得，原告主張將該1,750,000元均分12等分計145,833元
      （年薪資總額1,750,000÷一年12個月=145,833.33，小數
      點以下四捨五入）計算原告每月實際所得，尚為可取。又
      原告係於95年1月9日離職，依勞基法第2條第4款規定計算
      原告之月平均工資應以94年7月10日起至95年1月9日止原
      告所得薪資總額除以該期間之總日數，再乘以30日（民法
      第123 條第2項規定參照），則原告離職前六個月之月平
      均工資計142,663元[94年7月10日至95年1月9日總年資（
      145,833×22/31+145,833×5+145,833×9/31）÷總日數
      184×30=142662.7，小數點以下四捨*/87五入]。合計被
      告應給付原告之資遣費計297,215元（月平均工資142,663
      ×年資基數2又1/12=297214.5，小數點以下四捨五入）。
      原告主張被告應給付之資遣費297,215元之範圍內，即屬
      可取。被告雖抗辯原告遲延辦理交接，始會在被告公司任
      職至95年1月9日云云，然若如被告所述原告在被告公司任
      職至95年1月9日僅因原告遲延辦理交接云云，則兩造契約
      關係應於94年12月31日終止，原告於上開離職申請書上記
      載之「擬資遣日期」應為94年12月31日，然原告記載之上
      開擬資遣日期為95年1月9日，被告公司亦未異議，益認被
      告已認定95年1月9日為兩造契約終止日。被告此部分抗辯
      ，自無可取。
（五）又按勞基法第38條規定勞工在同一雇主或事業單位，繼
      續工作滿一定期間者，每年應給予特別休假，同法施行
      細則第24條第3款亦規定特別休假因年度終結或終止契約
      而未休者，其應休未休之日數，雇主應發給工資。查原
      告94年及95年間分別有3日及7日之特別休假未使用，已
      如前述，被告自應依勞基法施行細則第24條第3款規定給
      付原告未休特別休假工資。原告每月薪資145,833元，已
      如前述，原告每日工資應為4,861元（每月薪資145,833
      ÷每月日數30＝4861.1，小數點以下四捨五入），原告
      主張被告應給付其未休特別休假工資計48,610（每日薪
      資4,861 ×日數10＝48,610），自屬可取。被告雖抗辯
      原告不能使用上開特別休假非可歸責於被告之事由，原
      告不得請領上開未休特別休假工資云云。惟按基法施行
      細則第24 條第3款所規定，特別休假因年度終結或終止
      契約而未休者，其應休未休之日數，雇主應發給工資。
      固係指因可歸責於雇主之原因，致勞工無法享用特別休
      假方可。此乃因特別休假之目的主要係在鼓勵員工休假
      ，而非在於領取報酬。然查原告擔任被告公司管理部協
      理，身為被告公司高階經理人，則其即將離職之際，應
      有相當之業務必須辦理處理及交接，且被告公司於94年
      11月、12月間辦理總公司遷移作業，亦為被告所不爭，
      被告復不否認原告在此段時間內確有辦理交接業務，並
      有移交清單乙份附卷可查（見本院95年度北勞調字第51號
      卷第15頁），堪認原告不使用上開特別休假，非屬可歸責
      原告自己之事由。被告此部分抗辯，自無可取。至原告主
      張被告應給付其未給予原告給薪謀職假八日之工資計
      38,888元部分。按勞基法第16條第2項僅規定：「勞工於
      接到前項預告後，為另謀工作得於工作時間請假外出，其
      請假日數，每星期不得超過二日之工作時間，請假期間之
      工資照給」，即原告有權在被告於94年11月30日預告終止
      系爭勞動契約後，在每星期不得超過二日工作之範圍內請
      謀職假，且原告請謀職假期間之工資照付。但並未規定原
      告如未使用上開謀職假，即得向請求被告給付謀職假工資
      。況原告不能證明其曾提出謀職假之申請遭被告公司駁回
      ，應認原告係自行放棄請謀職假之權利，自無由請求被告
      給付工資。原告此部分主張，為無可取。
（六）合計被告應給付原告之93年及94年積欠之工資437,500元
      、資遣費297,215元、未休特別休假工資48,610元，合計
      783,325元（積欠工資437,500+資遣費297.215+未休特別
      休假工資48,610=783325）。又資遣費應於終止勞動契約
      30日內發給（勞基法施行細則第8條規定參照）。系爭勞
      動契約於95年1月9日經被告終止，被告應於30日內即95
      年2月8日給付資遣費，被告逾期未為給付，應自95年2
      月9日起負遲延責任。再依本法終止勞動契約，雇主應即
      結清工資給付勞工（勞基法施行細則第9條規定參照），
      系爭勞動契約於95年1月9日終止，被告至遲應於95年1月
      9日即應給付工資與原告。又未休特別休假工資部分，並
      未規定被告應於何時給付，但此工資既係因年度終結或
      終止契約致原告不能使用，被告自應於年度終結或契約
      終止後即應給付。原告於95年1月9日已向被告公司請求
      給付未休特別休假工資，有95年1月9日16：10會談紀錄
      附卷可查（見本院卷第14頁），惟被告未為給付，應自
      95年1月10日起負遲延責任（民法第229條第2項規定參照
      ）。原告主張上開給付均應自系爭勞動契約終止30日後
      即95年2月9日起至清償日止，按週年利率5%計算之法定
      遲延利息，自屬可取。
五、綜上所述，原告依兩造間之契約關係、勞基法第17條、勞基
    法施行細則第24條第3款規定，請求被告給付783,325元，及
    自95年2月9日起至清償日止，按週年利率5%計算之法定遲延
    利息，洵屬有據，應予准許。至原告其餘之請求，即屬無據
    ，不應准許。
六、兩造其餘主張陳述及所提之證據，經本院審酌後，認均不足
    以影響本判決之結果，均毋庸再予論述，附此敘明。
七、兩造陳明願供擔保，聲請宣告假執行或免為假執行，經核原
    告勝訴部分，合於法律規定，爰分別酌定相當之擔保金額宣
    告之；至原告其餘假執行之聲請，因訴之駁回而失所依據，
    不予准許。
八、據上論結，原告之訴為一部有理由，一部無理由，依民事訴
    訟法第79條、第390條第2項、第392條第2項，判決如主文。
中    華    民    國    95    年    6     月    30    日
                  臺灣臺北地方法勞工法庭
                          法  官  黃書苑
以上正本係照原本作成。
如對本判決上訴，須於判決送達後20日內向本院提出上訴狀。
中    華    民    國    95    年    6     月    30    日
                          書記官  趙郁涵


司法院資訊處製作；財團法人民間司法改革基金會備份。
